【裁判字號】    95,裁,1865
【裁判日期】    950824
【裁判案由】    請求讓售國有土地
【裁判全文】
最  高  行  政  法  院  裁  定
                                     95年度裁字第01865號
聲  請  人  甲○○○
訴訟代理人  乙○○
上列聲請人因與相對人財政部國有財產局臺灣北區辦事處間請求
讓售國有土地事件，對於中華民國95年4月27日本院95年度裁字
第873號裁定，聲請再審。本院裁定如下：
    主  文
再審之聲請駁回。
再審訴訟費用由聲請人負擔。
    理  由
一、按裁定已經確定，而有行政訴訟法第273條第1項第1款規定
    ：「適用法規顯有錯誤者」之事由，依行政訴訟法第283條
    規定，固得聲請再審。惟所謂「適用法規顯有錯誤」，係指
    原裁判所適用之法規與該案應適用之現行法規相違背，或與
    解釋判例有所牴觸者而言，本院著有62年判字第610號判例
    可循。
二、本件聲請人對本院93年度裁字第873號裁定（下稱原裁定）
    聲請再審，其聲請意旨略謂：（一）原審認定本件坐落在臺
    北市○○區○○段2小段8之2號土地（下稱系爭土地）乃相
    對人管理之國有土地，完全係法官片面之臆測，事實上是由
    臺北市政府都市計畫委員會所掌管，亦即相對人對系爭土地
    並無管理權，系爭土地可否出售或出租，全由臺北市政府都
    市計畫委員會之決議而定，原裁定未據事實，與證據法則有
    違，亦非法之所許。（二）相對人就聲請人申購，以民國（
    下同）93年9月13日台財產北處字第0930037943號函（下稱
    系爭函）為「申購案依規定註銷、請查照。」之回復，係基
    於公法即國有財產法第52條之2之公權行為，即屬基於公權
    力所為之行政處分，有本院50年判字第21號判例、52年判字
    第173號判例、55年判字第223號判例、56年判字第97號判例
    、77年判字第2054號判例及85年判字第3244號判例可資參照
    。（三）系爭函中，其註銷聲請人之申購之原因係依辦理國
    有財產法第52條之2讓售案件注意事項第13點第2項第2款，
    亦即為基於公法為國家處理公務之公權行為，依本院52年判
    字第173號判例及77年判字第2054號判例，既足以生法律上
    之效果，乃執行公權力所為之行政處分，此時相對人並非單
    純之代表國庫機關，其意思表示之過程及內容均須受到法規
    之拘束，則聲請人自得為行政爭訟，以求救濟。（四）原審
    認本件無從形成前公法後私法之兩階段法律關係，惟依國有
    財產局依國有財產法第52條之2申購案件處理程序流程表，
    可知僅有通知承購人限期繳納購買土地價款為私法行為，其
    之前之程序則均為公權行為。故訴願、臺北高等行政法院及
    原裁定認無行政處分之存在，以程序上予以駁回，事實之認
    定及適用法規均顯有重大錯誤；故依行政訴訟法第273條第1
    項第1款為本件再審之聲請云云。
三、原裁定以：（一）本件聲請人依國有財產法第52條之2於93
    年7月8日檢證向相對人申購系爭土地，相對人以系爭函復聲
    請人，略以系爭土地已列臺北市「變更臺北市○○區○○路
    理教公所附近第4種商業區為廣場用地計畫案」範圍內，依
    據臺北市都市計畫委員會93年9月1日北市畫會一字第093302
    38500號函檢送該會同年8月31日召開之「變更臺北市○○區
    ○○路理教公所附近第4種商業區為廣場用地計畫案」專案
    小組第3次審查會議會議紀錄結論，請財政部國有財產局，
    於93年10月31日前再次辦理標售作業，若無法辦理或無人得
    標，則依臺北市政府規劃方案繼續按程序進行審查，相對人
    將依該結論於93年10月31日以前辦理標售作業，屆時倘無法
    標脫，依臺北市政府規劃方式將即就該系爭土地變更為廣場
    用地，而廣場用地係都市計畫法規定之公共設施用地，非屬
    國有財產法第52條之2得予讓售之範疇，而依辦理國有財產
    法第52條之2讓售案件注意事項第13點第2項第2款，則系爭
    土地乃相對人管理之國有土地，聲請人向相對人請求申購，
    核屬為訂立申購契約所為要約之意思表示，而相對人以系爭
    函表示歉難同意，則屬拒絕出售之意思表示，則依本院53年
    判字第234號判例意旨，該公函即非屬基於公權力所為之行
    政處分，聲請人請求撤銷該公函，自不合法；又依司法院釋
    字第448號解釋意旨，國有土地之讓售乃屬私法之買賣關係
    ，聲請人請求相對人應將土地讓售，非屬行政法院之權限，
    聲請人應循民事訴訟程序請求救濟。（二）本件請求讓售國
    有土地事件，係行政機關在不妨礙國有土地依法保管、使用
    、收益及處分原則下，基於私法契約自由，讓售非公用之國
    有土地予特定人，其乃純屬私法關係，因其並非行政機關基
    於公權力，為公共利益所執行之給付行政，自無從分析出公
    法關係，以形成前公法後私法之兩階段法律關係。從而，原
    審裁定以聲請人在原審之訴為不合法予以駁回，核無違誤等
    語，而駁回聲請人之抗告。
四、本院按：行政訴訟法第2條規定：「公法上之爭議，除法律
    別有規定外，得依本法提起行政訴訟。」故關於私法上爭議
    ，自非屬行政法院權限之事件。又「．．．行政機關代表國
    庫出售或出租公有財產，並非行使公權力對外發生法律上效
    果之單方行政行為，即非行政處分，而屬私法上契約行為，
    當事人若對之爭執，自應循民事訴訟程序解決。行政法院五
    十八年判字第二七○號判例及六十一年裁字第一五九號判例
    ，均旨在說明行政機關代表國庫出售或出租公有財產所發生
    之爭議，應由普通法院審判，符合現行法律劃分審判權之規
    定，無損於人民訴訟權之行使，與憲法並無牴觸。」復經司
    法院釋字第448號解釋在案。故原裁定認行政機關在不妨礙
    國有土地依法保管、使用、收益及處分原則下，基於私法契
    約自由，讓售非公用之國有土地予特定人，乃純屬私法關係
    ；故聲請人向相對人請求讓售系爭由相對人管理之國有土地
    ，乃屬私法之買賣關係，非屬行政法院權限之事件，依上開
    所述，核無違誤。至聲請人援引之本院52年判字第173號判
    例，已經本院決議不再援用在案；另77年度判字第2054號及
    85年度判字第3244號均僅屬判決，並非判例，並此2號判決
    及本院50年判字第21號判例、55年判字第223號判例及56年
    判字第97號判例，均係就與本件不同之事實關係為是否屬行
    政處分之闡明，自難執為本件係屬公法關係之論據。故聲請
    意旨關於本件應屬公法關係之主張，核屬聲請人主觀之法律
    見解，是其僅屬法律見解之歧異，依首開所述，尚非所謂適
    用法規顯有錯誤。另本件是因聲請人依國有財產法第52條之
    2向相對人申購系爭土地，經相對人以系爭函復後所生之爭
    議，故系爭土地之出售或出租，是否如聲請人主張全由臺北
    市政府都市計畫委員會之決議而定，核與原裁定上述結論無
    影響，自不因此而生是否適用法規顯有錯誤情事；況就當事
    人提出之證據疏未斟酌，亦僅生認定事實錯誤，核非所謂適
    用法規顯有錯誤，併予指明。故本件再審之聲請為顯無再審
    理由，應予駁回。
五、依行政訴訟法第283條、第278條第2項、第104條、民事訴訟
    法第95條、第78條，裁定如主文。
中    華    民    國    95    年    8     月    24    日
                  第四庭審判長法  官  高  啟  燦
                              法  官  黃  璽  君
                              法  官  廖  宏  明
                              法  官  楊  惠  欽
                              法  官  林  樹  埔
以  上  正  本  證  明  與  原  本  無  異
中    華    民    國    95    年    8     月    24    日
                              書記官  張  雅  琴


司法院資訊處製作；財團法人民間司法改革基金會備份。
